臺灣臺南地方法院臺南簡易庭民事判決
110年度南簡字第774號  
原      告  林妙恒



            許智雅
上二人共同
訴訟代理人  蘇淑珍律師
            謝菖澤律師
被      告  曾雯娸
            王士廉
上列當事人間請求給付租金事件，本院於民國111年1月18日言詞
辯論終結，判決如下：
    主　　  文
被告應給付原告全體新臺幣肆拾捌萬柒仟伍佰元。
原告其餘之訴駁回。
訴訟費用由被告負擔百分之四十四，餘由原告連帶負擔。
本判決原告勝訴部分得假執行。但被告如以新臺幣肆拾捌萬柒仟
伍佰元為原告全體預供擔保，得免為假執行。
    事實及理由
壹、程序方面
　　訴狀送達後，原告不得將原訴變更或追加他訴，但被告同意
    者，或該訴訟標的對於數人必須合一確定時，追加其原非當
    事人之人為當事人者，不在此限；被告於訴之變更或追加無
    異議，而為本案之言詞辯論者，視為同意變更或追加；民事
    訴訟法第255條第1項第1款、第5款、第2項定有明文。訴訟
    標的對於共同訴訟之各人必須合一確定，共同訴訟人中一人
    之行為不利益於共同訴訟人者，對於全體不生效力；民事訴
    訟法第56條第1項第1款復有明定。
　　㈠被繼承人林志隆死亡後，由原告共同繼承其遺產；大部分
      遺產業經法院判決分割為分別共有；分割遺產包括系爭租
      賃房屋(即門牌號碼臺南市○○區○○街000號房屋)等財產，
      惟林志隆就系爭租賃房屋與被告所簽訂租賃契約（下稱系
      爭租賃契約）所生權益義務不在分割範圍內，故系爭租賃
      契約所生權益義務仍由原告維持公同共有等事實，為兩造
      所不爭執，並有本院臺南簡易庭109年度南簡字第810號民
      事判決影本1份在卷可稽（見司促卷第21頁至第25頁），
      足堪認定。
　　㈡本件訴訟標的(即系爭租賃契約所生租金及違約金債權)既
      為原告公同共有，自屬必須合一確定情形。準此，許智雅
      於訴訟中具狀追加為共同原告（見本院卷第153頁至第157
      頁），核與民事訴訟法第255條第1項第5款規定相符，當
      應准許。
　　㈢原告林妙恆起訴時聲明：被告應連帶給付原告林妙恆新臺
      幣（下同）844,000元，及如民事支付命令聲請狀附表所
      示利息（見司促卷第2頁）。嗣因更正減縮及追加許智雅
      為共同原告，最終變更聲明：被告應給付原告1,098,000
      元（見本院卷第179頁）。茲因被告對原告所為訴之變更
      追加，均無異議而為本案之言詞辯論，視為同意變更追加
      ，故應併予准許。
　　㈣原告林妙恆固曾不爭執林志隆與被告簽訂租賃意向書（下
      稱系爭租賃意向書；見本院卷第110頁），惟此行為不利
      益於共同訴訟人，故對於全體不生效力，附此敘明。
貳、實體方面
一、原告聲明：被告應給付原告1,098,000元。並主張如下：
　㈠林志隆於民國103年4月22日就系爭租賃房屋與被告簽立系爭
    租賃契約，租期自103年5月1日起至110年7月31日止；嗣林
    志隆於104年7月間死亡，由原告繼承其遺產；原告許智雅曾
    請求被告給付全部租金，被告卻僅願給付107年8月1日以後
    租金，爰依系爭租賃契約之法律關係，請求被告給付如附表
    所示租金及違約金。
　㈡被告雖抗辯107年7月31日以前租金共360,000元，均經扣抵水
    電配置費用而清償，並提出系爭租賃意向書為證據。惟原告
    從未看過系爭租賃意向書，故否認其形式上真正；押租金契
    約屬要物契約，被告既未將押租金交付林志隆，自難謂押租
    金契約有效成立；押租金目的在於擔保承租人履行契約義務
    ，而非供抵充雙方他項法律關係使用，不可不辯；依租賃意
    向書第13條規定，應係簽立系爭租賃契約時已發生費用始得
    轉為押租金；系爭租賃契約提供無償施工期並逐年增加租金
    ，應已綜合考量相關負擔才為此約定，如再容許被告扣抵，
    恐有重複扣抵之嫌；依系爭租賃契約第11條規定，林志隆當
    無可能同意以押租金充抵租金；若被告係受林志隆委託而施
    工，則報價單所載工作物應屬林志隆所有，被告亦不應於搬
    遷時將地上物及管路等盡數拆除；報價單屬於締約前要約，
    不足以證明被告所辯為真。
二、被告則以：林志隆與被告於成立系爭租賃契約前，曾簽訂系
    爭租賃意向書，約定林志隆委託被告申請水電配置，被告代
    為支付費用得轉為押租金，故103年8月起至107年7月間租金
    業經扣抵而清償；系爭租賃房屋招租不順，林志隆係為增加
    被告承租意願，才表示願意採取租金遞增方式，不容原告再
    為爭執；系爭租賃意向書為林志隆親筆簽名，亦不應以原告
    許智雅無印象而否定之；被告受委託配置水電部分均未拆除
    ，並無原告所述毀損問題；被告係因原告於合約到期後未出
    面點交，始有租金餘額7,500元仍未交付，被告就此尚無異
    議等語，資為抗辯。並聲明：㈠原告之訴駁回。㈡如受不利判
    決，願供擔保請准宣告免為假執行。
三、不爭執事項
　㈠林志隆與被告於103年4月22日簽立系爭租賃契約。
　㈡被告應給付110年5月1日至110年7月31日間租金共37,500元，
    被告就此已給付30,000元，尚有7,500元仍未給付。
四、兩造間爭點
　㈠原告依系爭租賃契約請求被告給付租金360,000元（被告已就
    原告請求給付租金7,500元部分為認諾，故不列為爭點），
    有無理由？
　㈡原告依系爭租賃契約請求被告給付違約金730,500元，有無理
    由？
五、法院的判斷
　㈠林志隆與被告簽訂系爭租賃契約後，就應該履行契約。林志
    隆死亡前基於系爭租賃契約已發生債權由原告繼承，系爭租
    賃契約的法律關係於林志隆死亡後也由原告繼承，所以原告
    可以請求被告給付103年8月1日至107年7月31日間租金。被
    告雖然抗辯這段時間的租金都用水電配置費用扣抵完畢，並
    提出系爭租賃意向書影本為證據，但系爭租賃意向書是私文
    書，原告既然否認系爭租賃意向書是真的，被告對此就必須
    提出證明。可是被告沒有先證明系爭租賃意向書是真的，所
    以法院無法依據系爭租賃意向書，認為被告的抗辯屬實。另
    外，出具報價單很容易，沒什麼成本，通常也不用負什麼法
    律責任，所以民間業者常常會配合業主需求而填寫，可信性
    本來就不高。被告提出的報價單寫得也不是很清楚明確，所
    以法院同樣無法據此認定被告的答辯屬實。
　　⒈租賃係指當事人約定由出租人以物租與他方使用收益，承
      租人支付租金之契約；承租人應依約定日期支付租金；當
      事人得約定債務人於債務不履行時，應支付違約金；約定
      之違約金額過高者，法院得減至相當之數額；民法第421
      條第1項、第439條前段、第250條第1項、第252條定有明
      文。承租人於租賃期間內應給付租金如附表所示，如有違
      約情事，願於違約日起按日支付500元作為不履約之賠償
      金；系爭租賃契約第3條及第5條亦有明訂。
　　⒉林志隆與被告於103年4月22日簽立系爭租賃契約，約定林
      志隆將系爭租賃房屋租與被告營業居住使用，租賃期間自
      103年5月1日起至110年7月31日止，被告則應給付租金如
      附表所示，如被告有違約情事，並願於違約日起按日支付
      違約金500元等事實，為兩造不爭執且有租賃契約書影本1
      份在卷可稽（見司促卷第5頁至第6頁），自堪認定。嗣林
      志隆於104年7月31日死亡，由原告繼承其遺產；原告繼承
      所得遺產大部分業經裁判分割，惟系爭租賃契約之權利義
      務(含林志隆死亡前已發生之租金及違約金債權)尚未分割
      ，故仍屬原告公同共有等事實，有除戶謄本1份、繼承系
      統表1份、戶籍謄本2份、本院臺南簡易庭109年度南簡字
      第810號民事判決影本1份在卷可佐（見司促卷第5頁至第6
      頁、第15頁、第16頁、第21頁至第25頁），同堪認定。原
      告既已繼承系爭租賃契約之權利義務（含林志隆死亡前已
      發生之租金及違約金債權），自得依據系爭租賃契約之法
      律關係，請求被告給付103年8月1日至107年7月31日間租
      金共360,000元。
　　⒊被告未依約給付租金，故有違約情事。原告請求被告給付
      違約賠償金，核與系爭租賃契約第5條規定相符，自亦有
      據。惟被告遲延給付租金債務，係以支付金錢為標的，故
      原告因此所受損害核與遲延利息相當。原告請求違約賠償
      金數額為730,500元，遠逾被告未給付租金數額按法定利
      率5%計算所得金額，參以我國銀行定存利率近年來均處於
      較低狀態，堪認原告所請求違約賠償金過高，爰依民法第
      252條減至120,000元。
　　⒋被告雖辯稱：「我們當時是向林志隆表示以三十六萬元扣
      抵租金(費用總額三十六萬兩千元，去掉尾數二千元後為
      三十六萬元)……他也同意，所以這麼長的時間才沒有向我
      們請求給付租金」(見本院卷第175頁至第176頁)。惟民事
      訴訟法第277條前段規定：「當事人主張有利於己之事實
      者，就其事實有舉證之責任」，故被告應就此主張有利於
      己之事實（即103年8月1日至107年7月31日間租金債務業
      經扣抵而消滅），如被告未能舉證證明其抗辯事實為真，
      本院即難率信為真。被告固就此提出系爭租賃意向書影本
      為證，然原告就系爭租賃意向書之形式上真正既有爭執，
      依民事訴訟法第357條前段規定：「私文書應由舉證人證
      其真正」，被告自須先證明此私文書為真正，否則本院即
      難採為認定事實之證據。被告雖稱：「上面都有原出租人
      林志隆之簽名，而且意向書及契約書上的簽名是一樣的」
      (見本院卷第175頁至第176頁)，惟系爭租賃意向書與系爭
      租賃契約上「林志隆」之簽名非完全相同，僅能認為其簽
      名「形似」而無法確認為真，故本院尚難據以認定林志隆
      與被告於成立系爭租賃契約前，曾先簽立系爭租賃意向書
      ，進而推認103年8月1日至107年7月31日間租金債務業經
      合意扣抵而消滅。
　　⒌被告固為證明代為支付水電配置費用為362,000元，另行提
      出採購報價單影本1份為證（見本院卷第87頁）。惟報價
      單依文義僅係業者為報價而出具之私文書，除非被告得證
      明該報價單同時作為給付報酬憑據使用，否則當難據以認
      定被告確因受林志隆委託而支付水電配置費用362,000元
      。其次，業者出具報價單所需負擔成本甚為輕微，通常亦
      無庸因此負法律責任，民間業者常常會配合業主需求而填
      寫，故可信性本來就不高。被告所提報價單未載明施工地
      點等細節，是否與系爭租賃房屋有關，亦非無疑。況業者
      承接工程通常會考量成本及能力，該設計師地址為「新北
      市○○區○○路00號22樓之9」，跨區遠至臺南市承接報酬為3
      62,000元之水電改善工程，亦與常情有違，當難率信。
　㈡被告已經同意給付租金7,500元，所以原告可以請求被告給付
    7,500元。
　　⒈當事人於言詞辯論時為訴訟標的之捨棄或認諾者，應本於
      其捨棄或認諾為該當事人敗訴之判決；民事訴訟法第384
      條定有明文。
　　⒉被告於言詞辯論時已就原告請求給付租金7,500元部分為認
      諾（見本院卷第176頁），本院應本於其認諾為被告敗訴
      之判決，故原告請求被告給付7,500元（即租賃期間110年
      5月1日至110年7月31日部分尚未給付租金數額），為有理
      由。
六、綜上所述，原告依系爭租賃契約及繼承之法律關係，請求被
    告給付原告(全體)487,500元，為有理由，應予准許。原告
    逾此範圍所為請求，則屬無據，應予駁回。
七、本件事證已臻明確，兩造其餘攻擊防禦方法及所提證據，經
    本院斟酌後，核與判決結果不生影響，爰不逐項論述，併此
    敘明。
八、本件係適用簡易訴訟程序所為被告敗訴判決，依民事訴訟法
    第389條第1項第3款規定，應依職權宣告假執行。被告陳明
    願供擔保聲請宣告免為假執行，就原告勝訴部分，核無不合
    ，爰酌定相當之擔保金額，予以准許。
九、訴訟費用負擔之依據：民事訴訟法第79條、第85條第1項及
    第2項。 
中　　華　　民　　國　　111 　年　　3 　　月　　24　　日
                  臺灣臺南地方法院臺南簡易庭
    　　　                        法  官　陳谷鴻　　　
以上正本證明與原本無異。　　　　　　　　　　　　　　　　
如不服本判決，應於判決送達後20日內，向本院提出上訴狀並表
明上訴理由，如於本判決宣示後送達前提起上訴者，應於判決送
達後20日內補提上訴理由書（須附繕本）。如委任律師提起上訴
者，應一併繳納上訴審裁判費。
中　　華　　民　　國　　111 　年　　3 　　月　　30　　日
                                  書記官  呂伊謦
【附表】
項目 金額 租賃期間 備註 租金 15,000元 103年8月1日至103年10月31日 ⒈此租賃期間內租金為每個月5,000元，被告於每年8月1日、11月1日、2月1日、5月1日，應將3個月租金共15,000元，直接匯入原告許智雅之郵局帳戶。 ⒉準備狀將104年4月30日誤載為104年4月31日。  15,000元 103年11月1日至104年1月31日   15,000元 104年2月1日至104年4月30日   15,000元 104年5月1日至104年7月31日   15,000元 104年8月1日至104年10月31日   15,000元 104年11月1日至105年1月31日   15,000元 105年2月1日至105年4月30日   15,000元 105年5月1日至105年7月31日   30,000元 105年8月1日至105年10月31日 ⒈此租賃期間內租金為每個月10,000元，被告於每年8月1日、11月1日、2月1日、5月1日，應將3個月租金共30,000元，直接匯入原告許智雅之郵局帳戶。 ⒉其餘租賃期間（即107年8月1日至110年4月30日間）租金給付方式，因不在原告請求給付範圍內，故省略不載。  30,000元 105年11月1日至106年1月31日   30,000元 106年2月1日至106年4月30日   30,000元 106年5月1日至106年7月31日   30,000元 106年8月1日至106年10月31日   30,000元 106年11月1日至107年1月31日   30,000元 107年2月1日至107年4月30日   30,000元 107年5月1日至107年7月31日   7,500元 110年5月1日至110年7月31日 ⒈此租賃期間租金為每個月12,500元，被告應於110年5月1日將3個月租金共37,500元，直接匯入原告許智雅之郵局帳戶。 ⒉被告就此已給付租金30,000元，尚未給付租金數額為7,500元。 ⒊原告請求被告給付租金餘額7,500元，被告當庭表示願給付此部分租金(見本院卷第176頁)。 違約金 730,500元  ⒈原告主張被告自103年8月1日起即未依約給付租金，自107年8月1日起才依約給付租金，違約日數共1,461日。 ⒉系爭租賃契約第5條約定應按日給付違約金500元，故原告請求被告給付違約金730,500元。